---
title: "RelatorioM1"
author: "Rita, André, Camila, Antônio"
date: "2025-02-20"
output:
  #html_document:
  #  df_print: paged
  pdf_document:
    fig_caption: true
    extra_dependencies: subfig
cache: true
---

OBS: A apresentação da atividade deverá seguir as normas ABNT de apresentação de relatórios de pesquisa e as Normas de Apresentação Tabular.


## Introdução:
* Incialmente explicar o que é o Sistema de Avaliação do Ensino Básico e como a Prova Brasil se insere neste sistema. (Ler documento Microdados Prova Brasil 2011 - Manual do Usuário disponível na plataforma)
* Explicar o que é a Prova Brasil e em particular a Prova Brasil de 2011. (Ler documento Microdados Prova Brasil 2011 - Manual do Usuário disponível na plataforma)
* Finalmente, explicar o qual é o trabalho que será desenvolvido. (Ler primeiro parágrafo da proposta do Trabalho Final disponível na plataforma)

## Objetivos:

1. Descrever as características das escolas e o desempenho de seus estudantes na Prova de Brasil em 2011.

2. Estimar a proporção de escolas que menos de 75% de seus estudantes participaram da Prova Brasil em 2011.

3. Estimar a proficiência média em Língua Portuguesa e em Matemática das escolas na Prova Brasil em 2011.

4. Verificar se houve melhora do resultado da Prova Brasil de 2009 para 2011. Na Prova Brasil realizada em 2009 a proficiência em Língua Portuguesa foi 184,3 e em Matemática foi 204,3.

5. Verificar se é possível afirmar que as notas em Língua Portuguesa e em Matemática são normalmente distribuídas.

6. Comparar a proficiência média em Matemática segundo o local da escola. Você diria que a proficiência em Matemática é maior em escolas urbanas?

7. Verificar se existe diferença significativa entre as notas de Língua Portuguesa e Matemática.

8. Comparar a proporção de escolas que menos de 75% de seus estudantes participaram da Prova Brasil em 2011 segundo:
a. Local da escola;
b. Região de localização da escola.

9. Verificar se:
a. Região e categoria administrativa estão associadas;
b. Tamanho da escola e tamanho do município estão associados.

10. Verificar se a nota em Língua Portuguesa é um bom indicador para predizer a nota existe em Matemática, ou
seja se estão associadas

## Metodologia:

* Comente sobre a coleta de dados da Prova Brasil: população alvo, população acessível, características levantadas e método de coleta. (Ler documento Microdados Prova Brasil 2011 - Manual do Usuário disponível na plataforma).
* Relacione as variáveis disponibilizadas na amostra que vocês receberam e classifique-as segundo o tipo.
* Comentar sobre a(s) técnica(s) de análise empregada, justificando o seu emprego e os limites para a sua aplicação.
* Especificar o(s) programa(s) utilizados na análise de dados.

## Resultados:

_Vou colocar os códigos aqui pra conseguir rodar as coisas_

```{r, include=FALSE}
# Importando pacotes
if(!require("pacman")) install.packages("pacman")
pacman::p_load(latex2exp, knitr, tidyverse)


#Lendo os dados
dados <- readxl::read_xlsx("Amostra_g04_Andre_Camila_Rita.xlsx")
dados$LOCAL <- factor(dados$LOCAL,
                      levels = c(1, 2), 
                      labels = c("Urbana", "Rural"))
dados$ADM<- factor(dados$ADM, 
                   levels = c(1, 2, 3), 
                   labels = c("Federal", "Estadual", "Municipal"))
dados$TAM_MUN<- factor(dados$TAM_MUN, 
                       levels = c(1, 2, 3, 4, 5), 
                       labels = c("<20 mil hab", 
                                  "20 a 49 mil hab", 
                                  "50 a 99 mil hab", 
                                  "100 a 999 mil hab", 
                                  "1 milhao de hab >"))
dados$TAM_ESCOLA<- factor(dados$TAM_ESCOLA,
                          levels = c(1, 2, 3, 4), 
                          labels = c("<25", 
                                     "25 a 49",
                                     "50 a 99",
                                     "100 ou mais"))

#Separando nossa amostra de 50
#A seed é para garantir que será a mesma toda vez que rodarem o código
set.seed(20242)
amostra <- dados %>% 
  sample_n(size = 50)

#Variação do nome das variáveis
Metodos1<-readxl::read_xlsx("Amostra_g04_Andre_Camila_Rita.xlsx")
Metodos1$LOCAL <- factor(Metodos1$LOCAL,levels = c(1, 2), labels = c("Urbana", "Rural"))
Metodos1$ADM<- factor(Metodos1$ADM, levels = c(1, 2, 3), labels = c("Federal", "Estadual", 
                                                                    "Municipal"))
Metodos1$TAM_MUN<- factor(Metodos1$TAM_MUN, levels = c(1, 2, 3, 4, 5), 
                          labels = c("<20 mil hab", 
                                  "20 a 49 mil hab", 
                                  "50 a 99 mil hab", 
                                  "100 a 999 mil hab", 
                                  "1 milhao de hab >"))
Metodos1$TAM_ESCOLA<- factor(Metodos1$TAM_ESCOLA, levels = c(1, 2, 3, 4), 
                             labels = c("<25", "25 a 49", "50 a 99","100 ou mais"))

set.seed(20242)
Metodos1A <-Metodos1 %>% sample_n(size=50)
```

### Análise das variáveis

* Fazer a análise completa das variáveis pesquisadas e interpretar os resultados:

#### Quantitativas:

##### Medidas de posição, variabilidade, assimetria e curtose

```{r, echo=FALSE}
#**Medidas de: MATRICULADOS, PARTICIPACAO, NOTA_LP e NOTA_MT**
# Funcoes auxiliares
curtose <- function(values) (quantile(values, 0.75) - quantile(values, 0.25))/(2*(quantile(values, 0.9) - quantile(values, 0.1))) # calculo q achamos num PDF de uma aula na internet

curtose_definicao <- function(values)
{
  n <- length(values)
  m <- mean(values)
  s <- sqrt((n-1) / n) * sd(values) # precisa ser o desvio populacional, por algum motivo
  
  ((sum(((values - m)^4)/n)) / (s^4))
}

excesso_curtose <- function(values)
{
  n <- length(values)
  m <- mean(values)
  s <- sqrt((n-1) / n) * sd(values) # precisa ser o desvio populacional, por algum motivo
  
  ((sum(((values - m)^4)/n)) / (s^4)) - 3 # a curtose de uma normal padrao e igual a 3
}

# o número que sair é o excesso de curtose
# o quanto os dados são mais ou menos curticos do que uma normal padrão
# sendo a normal padrão 0 nessa escala

assimetria_corrigida_pearson <- \(values) # Ainda e uma funcao so q com uma notacao diferente, function() == \()
{
  n = length(values) # usando igual so por noia, mas e a msma coisa de usar o <-
  m = mean(values)
  s = sd(values)
  
  (sqrt((n * (n - 1)) / (n - 2))) * (sum(((values - m)^3)/n) / s^3)
  # quanto mais perto de zero mais simetrico, 
  # quanto mais negativo mais assimetrico pra esquerda
  # quanto mais positivo mais assimetrico pra direita
}

medidas_resumo_quantitativasD <- dados %>%
  select(MATRICULADOS, PARTICIPACAO, NOTA_LP, NOTA_MT) %>%
  pivot_longer(everything()) %>% 
  group_by(name) %>%
  summarise(`Média` = mean(value),
            `Desvio Padrão` = sd(value),
            `Minimo` = min(value),
            `Q1` = quantile(value, 0.25),
            `Mediana` = median(value),
            `Q3` = quantile(value, 0.75), 
            `Máximo` = max(value),
            `Excesso de Curtose` = excesso_curtose(value), 
            `Assimetria` = assimetria_corrigida_pearson(value)) %>%
  column_to_rownames(var = "name") %>%
  as.matrix() %>%
  t() %>%
  as.data.frame() %>%
  rownames_to_column(var = "Medida") %>% 
  rename(`N de matriculados` = MATRICULADOS,
         `Participação` = PARTICIPACAO,
         `Nota de Lingua Portuguesa` = NOTA_LP,
         `Nota de Matemática` = NOTA_MT)

kable(medidas_resumo_quantitativasD, 
      digits = 2,
      caption = "Medidas resumo do N de matriculados, porcentagem de participação, notas de Lingua Portuguesa e Matemática, para a amostra de 200")

medidas_resumo_quantitativasA <- amostra %>%
  select(MATRICULADOS, PARTICIPACAO, NOTA_LP, NOTA_MT) %>%
  pivot_longer(everything()) %>% 
  group_by(name) %>%
  summarise(`Média` = mean(value),
            `Desvio Padrão` = sd(value),
            `Minimo` = min(value),
            `Q1` = quantile(value, 0.25),
            `Mediana` = median(value),
            `Q3` = quantile(value, 0.75), 
            `Máximo` = max(value),
            `Excesso de Curtose` = excesso_curtose(value), 
            `Assimetria` = assimetria_corrigida_pearson(value)) %>%
  column_to_rownames(var = "name") %>%
  as.matrix() %>%
  t() %>%
  as.data.frame() %>%
  rownames_to_column(var = "Medida") %>% 
  rename(`N de matriculados` = MATRICULADOS,
         `Participação` = PARTICIPACAO,
         `Nota de Lingua Portuguesa` = NOTA_LP,
         `Nota de Matemática` = NOTA_MT)

kable(medidas_resumo_quantitativasA,
      digits = 2,
      caption = "Medidas resumo do N de matriculados, porcentagem de participação, notas de Lingua Portuguesa e Matemática, para a amostra de 50")


```

  As tabelas vão ser usadas como referencia nas seguintes análises das variáveis qualitativas, todos os dados usados abaixo foram retirados dela.


###### Matriculados:

####### Ramo-e-folhas

```{r, echo=FALSE}
#Ramo-efolhas:
cat(Filter(function(s) grepl("decimal|\\|.*[0-9]", s),
           capture.output(stem(dados$MATRICULADOS, scale = 2))),
    sep="\n")

cat(Filter(function(s) grepl("decimal|\\|.*[0-9]", s),
           capture.output(stem(amostra$MATRICULADOS, scale = 3))),
    sep="\n")

```

  Na amostra de 200 observações podemos testemunhar que a maioria das escolas tiveram menos de 100 matriculados, entretanto os dados variam entre 20 matriculados e 277, o que explica o desvio padrão ser de 42,53. 
    E na amostra de 50  isso se permanece verdade, com a maioria das escolas tendo menos de 70 matriculados, com a quantidade entre 23 e 223 matriculados, com o desvio padrão diminuindo um pouco para 42,09.


####### Distribuição de frequências com intervalos de classe

```{r, echo=FALSE, out.width='.49\\linewidth', fig.width=3, fig.height=3, fig.show='hold', fig.align='center', fig.cap="Distribuição de frequências por intervalos de classe dos números de matriculados para as amostras de tamanho $n$", fig.subcap=c("n = 200", "n = 50")}

#Distribuição de frequências com intervalos de classe
dados %>%
  mutate(mat = cut(MATRICULADOS, breaks = c(0, 25, 50, 100, Inf), 
                   labels = c("<25", "25 a 49","50 a 99","100 ou mais"))) %>%
  ggplot() +
  geom_bar(aes(x = mat), fill= "#663399") +
  labs(title = "", y= "Quantidade", x= "Matriculados")

amostra %>%
  mutate(mat = cut(MATRICULADOS, breaks = c(0, 25, 50, 100, Inf), 
                   labels = c("<25", "25 a 49","50 a 99","100 ou mais"))) %>%
  ggplot() +
  geom_bar(aes(x = mat), fill= "#663399") +
  labs(title = "", y= "Quantidade", x= "Matriculados")
```

  Os gráficos acima reforçam a ideia anterior, acrescentando que na amostra de 200 observações a maioria das escolas tiveram entre 25 e 99 matriculados, o que explica a média ser de 62,27.
    E na amostra de 50 escolas visualizamos melhor que existem poucas escolas com menos de 25 matriculados, o que explica o leve aumento da média para 66,94.


####### Histograma

```{r, echo=FALSE, out.width='.49\\linewidth', fig.width=3, fig.height=3, fig.show='hold', fig.align='center', fig.subcap=c("n = 200", "n = 50"), fig.cap="Histograma do número de matriculados para as amostras de tamanho $n$"}
#Histograma
dados %>%
  ggplot() +
  geom_histogram(aes(x = MATRICULADOS,
                     y = after_stat(density)), 
                 bins =  10,
                 fill= "#663399")+
  labs(title = "", y= "Densidade", x= "Matriculados")

amostra %>%
  ggplot() +
  geom_histogram(aes(x = MATRICULADOS,
                     y = after_stat(density)), 
                 bins =  10,
                 fill= "#663399")+
  labs(title = "", y= "Densidade", x= "Matriculados")
```

  Observando o histograma de 200 observações, que se assemelha ao gráfico de uma exponencial negativa, o que causa uma assimetria Positiva de valor 26,65. O histograma de 50 escolas comporta de forma semelhante, porém a assimetria diminui para 11,56.


####### Boxplot

```{r, echo=FALSE, out.width='.49\\linewidth', fig.width=3, fig.height=3, fig.show='hold', fig.align='center', fig.subcap=c("n = 200", "n = 50"), fig.cap="Boxplot do número de matriculados para as amostras de tamanho $n$"}
#Boxplot
dados %>%
  ggplot() +
  geom_boxplot(aes(y = MATRICULADOS),
               fill= "#663399")+
  labs(title = "", y= "Quantidade de Matriculados", x= "")

amostra %>%
  ggplot() +
  geom_boxplot(aes(y = MATRICULADOS),
               fill= "#663399")+
  labs(title = "", y= "Quantidade de Matriculados", x= "")
```

  Contemplando o primeiro Boxplot e os dados da tabela sabemos que o a Mediana é 49, o Q3 é 77 e o Máximo é 277, este valor alto para o máximo se comparado à média e a amostra ser de 200 escolas explica a quantidade de outliers.
  Já o Segundo Boxplot, e os dados da tabela, principalmente em comparação ao primeiro percebemos que a Mediana subiu para 56, o Q3 se mantém o mesmo e o Máximo desceu para 223, o que se explica pela amostra ser menor.


###### Participação

####### Ramo-e-folhas

```{r, echo=FALSE}
#Ramo-e-folhas
cat(Filter(function(s) grepl("decimal|\\|.*[0-9]", s),
           capture.output(stem(dados$PARTICIPACAO, scale= 2))),
    sep="\n")


cat(Filter(function(s) grepl("decimal|\\|.*[0-9]", s),
           capture.output(stem(amostra$PARTICIPACAO, scale = 0.5))),
    sep="\n")

```

  O Ramo-e-folhas da participação, por estar em porcentagem já apresenta o comportamento contrário ao de Matriculados, tendo a maior parte dos dados acima de 80 para ambas as amostras, e com o desvio padrão significantemente menor, sendo de 9,01 para a amostra maior cai para 8,61 para a menor.


####### Distribuição de frequências com intervalos de classe

```{r, echo=FALSE, out.width='.49\\linewidth', fig.width=3, fig.height=3, fig.show='hold', fig.align='center', fig.subcap=c("n = 200", "n = 50"), fig.cap="Distribuição de frequências com intervalos de classe da porcentagem de participação para as amostras de tamanho $n$"}
#Distribuição de frequências com intervalos de classe
dados %>%
  mutate(part = cut(PARTICIPACAO, breaks = seq(50, 100, length.out = 3), 
                    labels = c("< 75 %", "75% ou mais"))) %>%
  ggplot() +
  geom_bar(aes(x = part), fill= "#663399")+
  labs(title = "", y= "", x= "Matriculados")

amostra %>%
  mutate(part = cut(PARTICIPACAO, breaks = seq(50, 100, length.out = 3), 
                    labels = c("< 75 %", "75% ou mais"))) %>%
  ggplot() +
  geom_bar(aes(x = part), fill= "#663399")+
  labs(title = "", y= "", x= "Matriculados")
```

  Os gráficos acima nos permitem visualizar melhor as observações feitas pelo Ramo-e-Folhas, e constatar que as amostras tem comportamentos muito semelhantes, com médias quase iguais de 90,25 , para a amostra "grande", e 90,06 , para a amostra "pequena".


####### Histograma

```{r, echo=FALSE, out.width='.49\\linewidth', fig.width=3, fig.height=3, fig.show='hold', fig.align='center', fig.subcap=c("n = 200", "n = 50"), fig.cap="Histograma da porcentagem de participação para as amostras de tamanho $n$"}
#Histograma
dados %>%
  ggplot() +
  geom_histogram(aes(x = PARTICIPACAO,
                     y = after_stat(density)), 
                 bins =  10,
                 fill= "#663399")+
  labs(title = "", y= "Densidade", x= "Participacao")

amostra %>%
  ggplot() +
  geom_histogram(aes(x = PARTICIPACAO,
                     y = after_stat(density)), 
                 bins =  10,
                 fill= "#663399")+
  labs(title = "", y= "Densidade", x= "Participacao")
```

  A distribuição das amostras se assemelham a uma exponencial, ou seja, com uma assímetria Negativa de -21,24 (para a amostra de 200) e -9,65 (para a amostra de 50). A diferença do primeiro gráfico  para o segundo nos leva a acreditar que a Participação da população pode se comportar como uma normal assimétrica para a esquerda.


####### Boxplot

```{r, echo=FALSE, out.width='.49\\linewidth', fig.width=3, fig.height=3, fig.show='hold', fig.align='center', fig.subcap=c("n = 200", "n = 50"), fig.cap="Boxplot da porcentagem de participação para as amostras de tamanho $n$"}
#Boxplot
dados %>%
  ggplot() +
  geom_boxplot(aes(y = PARTICIPACAO), fill= "#663399")+
  labs(title = "", y= "% de Participacao", x= "")

amostra %>%
  ggplot() +
  geom_boxplot(aes(y = PARTICIPACAO), fill= "#663399")+
  labs(title = "", y= "% de Participacao", x= "")

```

  Os Boxplot nos permitem melhor visualizar a porcentagem de participação é maior do que 90 para as amostras. A maior amostra tem o Q1 e o Q3 quase simétricos equivalentes a 86,25 e 97,05, respectivimente.
  O Boxplot da amostra menor tendo o Q1 equivalente a 85,79, a maior diferença do primeiro Boxplot para o segundo é a quantidade de outiliers, o com maior presença sendo o da amostra maior.


###### Notas Lingua Portuguesa

####### Ramo-e-folhas

```{r, echo=FALSE}
#Ramo-e-folhas
cat(Filter(function(s) grepl("decimal|\\|.*[0-9]", s),
           capture.output(stem(dados$NOTA_LP))),
    sep="\n")

cat(Filter(function(s) grepl("decimal|\\|.*[0-9]", s),
           capture.output(stem(amostra$NOTA_LP))),
    sep="\n")

```

  As notas de Lingua Portuguesa para a amostra maior estão entre 134,64 e 237,47, com desvio padrão de 21,33 e sua distribuição assemelhando-se a uma normal. Já a outra amostra está entre 140,47 e 221,23, com desvio padrão de 20,67 com caracteristicas bem similares às da amostra maior.


####### Distribuição de frequências com intervalos de classe

```{r, echo=FALSE, out.width='.49\\linewidth', fig.width=3, fig.height=3, fig.show='hold', fig.align='center', fig.subcap=c("n = 200", "n = 50"), fig.cap="Distribuição de frequências com intervalos de classe das notas de Portugues para as amostras de tamanho $n$"}

#Distribuição de frequências com intervalos de classe
dados %>%
  mutate(nota = cut(NOTA_LP, breaks = seq(100, 250, 50))) %>%
  ggplot() +
  geom_bar(aes(x = nota), fill= "#663399")+
  labs(title = "", y= "", x= "Nota Lingua Portuguesa")

amostra %>%
  mutate(nota = cut(NOTA_LP, breaks = seq(100, 250, 50))) %>%
  ggplot() +
  geom_bar(aes(x = nota), fill= "#663399")+
  labs(title = "", y= "", x= "Nota Lingua Portuguesa")
```

  A maior parte das notas de Lingua Portuguesa se encontram entre 150 e 200 pontos,
sendo a média da amostra maior 184,47 e a da amostra menor 183,76. O comportamento de 
ambas as amostras é muito semelhante nas notas.


####### Histograma

```{r, echo=FALSE, out.width='.49\\linewidth', fig.width=3, fig.height=3, fig.show='hold', fig.align='center', fig.subcap=c("n = 200", "n = 50"), fig.cap="Histograma das notas de Portugues para as amostras de tamanho $n$"}
#Histograma
dados %>%
  ggplot() +
  geom_histogram(aes(x = NOTA_LP,
                     y = after_stat(density)), 
                 fill = "#663399",
                 bins = 10) +
  labs(title = "", y= "Densidade", x= "Nota Lingua Portugesa")

amostra %>%
  ggplot() +
  geom_histogram(aes(x = NOTA_LP,
                     y = after_stat(density)), 
                 fill = "#663399", 
                 bins = 10) +
  labs(title = "", y= "Densidade", x= "Nota Lingua Portuguesa")

```

  
  O primeiro histograma se assemelha uma normal tendo uma leve assimetria para a esquerda, com o valor de -0,42 , e uma leve curtose de 0,29 tornando-a levemente leptocúrtica.
  O segundo histograma tem uma assimetria levemente maior, de -0,84 , e a curtose de -0,51 tornando-a levemente platicúrtica.


####### Boxplot

```{r, echo=FALSE, out.width='.49\\linewidth', fig.width=3, fig.height=3, fig.show='hold', fig.align='center', fig.subcap=c("n = 200", "n = 50"), fig.cap="Boxplot das notas de Portugues para as amostras de tamanho $n$"}
#Boxplot
dados %>%
  ggplot() +
  geom_boxplot(aes(y = NOTA_LP), fill= "#663399")+
  labs(title = "", y= "Nota de Lingua Portuguesa", x= "")


amostra %>%
  ggplot() +
  geom_boxplot(aes(y = NOTA_LP), fill= "#663399")+
  labs(title = "", y= "Nota de Lingua Portuguesa", x= "")
```


  O primeiro Boxplot tem o Q1= 169,08 , Q2= 185,48 e Q3= 198,56 , não tendo outliers. O segundo apresenta o mesmo padrão, com os Quartis sendo Q1= 168.95, Q2= 183,47 e Q3= 199,32.

###### Notas Matemática

####### Ramo-e-folhas

```{r, echo=FALSE}
#Ramo-e-folhas
cat(Filter(function(s) grepl("decimal|\\|.*[0-9]", s),
           capture.output(stem(dados$NOTA_MT))),
    sep="\n")

cat(Filter(function(s) grepl("decimal|\\|.*[0-9]", s),
           capture.output(stem(amostra$NOTA_MT))),
    sep="\n")
```

  As notas de Matemática comportam de forma semelhande das de Lingua Portuguesa, variando entre 153,91 e 273,34 para a amostra maior, com o desvio padrão de 24,85. A amostra menor varia entre 157,77 e 245,42 menor quando comparada a outra amostra, assim como o desvio padrão de 23,27.


####### Distribuição de frequências com intervalos de classe

```{r, echo=FALSE, out.width='.49\\linewidth', fig.width=3, fig.height=3, fig.show='hold', fig.align='center', fig.subcap=c("n = 200", "n = 50"), fig.cap="Distribuição de frequências com intervalos de classe das notas de Matemática para as amostras de tamanho $n$"}
#Distribuição de frequências com intervalos de classe
dados %>%
  mutate(nota = cut(NOTA_MT, breaks = seq(150, 300, 50))) %>%
  ggplot() +
  geom_bar(aes(x = nota), fill= "#663399")+
  labs(title = "", y= "", x= "Nota Matematica")

amostra %>%
  mutate(nota = cut(NOTA_MT, breaks = seq(150, 300, 50))) %>%
  ggplot() +
  geom_bar(aes(x = nota), fill= "#663399") +
  labs(title = "", y= "", x= "Nota Matematica")
```

  Os gráficos acima confirmam que as notas de matemática são maiores do que as de LinguaPortugesa, o que é reforçado pela média, que é 184,47 e 183,76 para a amostra maior e menor respectivamente.

####### Histograma

```{r, echo=FALSE, out.width='.49\\linewidth', fig.width=3, fig.height=3, fig.show='hold', fig.align='center', fig.subcap=c("n = 200", "n = 50"), fig.cap="Histograma das notas de matem para as amostras de tamanho $n$"}

#Histograma

dados %>%
  ggplot() +
  geom_histogram(aes(x = NOTA_MT,
                     y = after_stat(density)),
                 fill = "#663399",
                 bins = 10) +
  labs(title = "", y= "Densidade", x= "Nota Matematica")

amostra %>%
  ggplot() +
  geom_histogram(aes(x = NOTA_MT,
                     y = after_stat(density)),
                 fill = "#663399",
                 bins = 10) +
  labs(title = "", y= "Densidade", x= "Nota Matematica")
```

  Para o primeiro gráfico, os valores de assimetria e curtose são 3,05 e -0,60, respectivamente, o que em conjunto com o gráfico podemos observar uma assimetria para a direita e é levemente platicurtica.
  Já o segundo gráfico, tem uma assimetria de -0,46, o que indica uma leve assimetria para a esquerda e tem uma curtose de -0,86 indicando que também é levemente platicurtica.

####### Boxplot

```{r, echo=FALSE, out.width='.49\\linewidth', fig.width=3, fig.height=3, fig.show='hold', fig.align='center', fig.subcap=c("n = 200", "n = 50"), fig.cap="titulo"}
#Boxplot
dados %>%
  ggplot() +
  geom_boxplot(aes(y = NOTA_MT), fill= "#663399")+
  labs(title = "", y= "Nota de Lingua Portuguesa", x= "")

amostra %>%
  ggplot() +
  geom_boxplot(aes(y = NOTA_MT), fill= "#663399")+
  labs(title = "", y= "Nota de Lingua Portuguesa", x= "")

```

  O primeiro Boxplot tem os seguintes quartis: Q1=183,38 , Q2=203,55 e Q3=221,28 e não tem outliers. O segundo Boxplot tem o Q1=186,79 , com o mesmo Q2 e um Q3 quase identico.

#### Categóricas

* Apresente as variáveis categóricas em forma tabular e gráfica. Comente os resultados.
  
###### Região
```{r, echo=FALSE, out.width='.49\\linewidth', fig.width=3, fig.height=3, fig.show='hold', fig.align='center', fig.subcap=c("n = 200", "n = 50"), fig.cap="titulo"}
#Tabela
tabelaReg <- table(Metodos1$REG)

tabelaReg <- addmargins(tabelaReg)

names(tabelaReg)<-c("Centro Oeste", "Norte", "Nordeste", "Sul", "Sudeste", "Total")

tabelaReg


ggplot(data = Metodos1) +
  geom_bar(aes(x = REG), fill= "#663399")+
  labs(title = "", y= "Frequência", x= "Regiões")

#Amostral 
tabelaRegA <- table(Metodos1A$REG)

tabelaRegA <- addmargins(tabelaRegA)

names(tabelaRegA)<-c("Centro Oeste", "Norte", "Nordeste", "Sul", "Sudeste", "Total")

tabelaRegA

ggplot(data = Metodos1A) +
  geom_bar(aes(x = REG), fill= "#663399")+
  labs(title = "", y= "Frequência", x= "Regiões")


```

  A distribuição das regiões mostram maior numero de observações oriundas do sudeste e nordeste por serem as regiões mais populosas do país.


###### Local
```{r, echo=FALSE, out.width='.49\\linewidth', fig.width=3, fig.height=3, fig.show='hold', fig.align='center', fig.subcap=c("n = 200", "n = 50"), fig.cap="titulo"}
tabelaLCL <- table(Metodos1$LOCAL)

tabelaLCL <- addmargins(tabelaLCL)

names(tabelaLCL) <- c("Urbana", "Rural", "Total")
tabelaLCL

ggplot(data = Metodos1) +
  geom_bar(aes(x = LOCAL), fill= "#663399")+
  labs(title = "", y= "Frequência", x= "Tipo de Local")

#Amostra
tabelaLCLA <- table(Metodos1A$LOCAL)

tabelaLCLA <- addmargins(tabelaLCLA)

names(tabelaLCLA) <- c("Urbana", "Rural", "Total")
tabelaLCLA

ggplot(data = Metodos1A) +
  geom_bar(aes(x = LOCAL), fill= "#663399")+
  labs(title = "", y= "Frequência", x= "Tipo de Local")
```

  Mais de 80 porcento da amostra é oriunda de locais considerados urbanos


###### Tamanho do município
```{r, echo=FALSE, out.width='.49\\linewidth', fig.width=3, fig.height=3, fig.show='hold', fig.align='center', fig.subcap=c("n = 200", "n = 50"), fig.cap="titulo"}
tabelaMun <- table(Metodos1$TAM_MUN)

tabelaMun <- addmargins(tabelaMun)

names(tabelaMun) <- c("Menor que 20000 Habitantes", "20000 a 49999 habitantes","50000 a 99999 habitantes", "100000 a 999999 habitantes", "100000 ou mais", "Total")

ggplot(data = Metodos1) +
  geom_bar(aes(x = TAM_MUN), fill= "#663399")+
  labs(title = "", y= "Frequência", x= "Tamanho do Município")

tabelaMun

#Amostral
tabelaMunA <- table(Metodos1A$TAM_MUN)

tabelaMunA <- addmargins(tabelaMunA)

names(tabelaMunA) <- c("Menor que 20000 Habitantes", "20000 a 49999 habitantes","50000 a 99999 habitantes", "100000 a 999999 habitantes", "100000 ou mais", "Total")

ggplot(data = Metodos1A) +
  geom_bar(aes(x = TAM_MUN), fill= "#663399")+
  labs(title = "", y= "Frequência", x= "Tamanho do Município")

tabelaMunA

```


###### Administração
```{r, echo=FALSE, out.width='.49\\linewidth', fig.width=3, fig.height=3, fig.show='hold', fig.align='center', fig.subcap=c("n = 200", "n = 50"), fig.cap="titulo"}
tabelaADM <- table(Metodos1$ADM)

tabelaADM <- addmargins(tabelaADM)

names(tabelaADM) <- c("Estadual", "Municipal", "Total")

ggplot(data = Metodos1) +
  geom_bar(aes(x = ADM), fill= "#663399")+
  labs(title = "", y= "Frequência", x= "Gestão da Escola")

tabelaADM

#Amostral
tabelaADMA <- table(Metodos1A$ADM)

tabelaADMA <- addmargins(tabelaADMA)

names(tabelaADMA) <- c("Estadual", "Municipal", "Total")

ggplot(data = Metodos1A) +
  geom_bar(aes(x = ADM), fill= "#663399")+
  labs(title = "", y= "Frequência", x= "Gestão da Escola")

tabelaADMA


```

  Mais de 60 porcento das escolas são geridas pelas redes municipais de ensino, vale ressaltar que não houve nenhuma observação vinda de escolas geridas pelo governo federal.


###### Tamanho da escola
```{r, echo=FALSE, out.width='.49\\linewidth', fig.width=3, fig.height=3, fig.show='hold', fig.align='center', fig.subcap=c("n = 200", "n = 50"), fig.cap="titulo"}
tabelaEsc <- table(Metodos1$TAM_ESCOLA)

tabelaEsc <- addmargins(tabelaEsc)


tabelaEsc

ggplot(data = Metodos1) +
  geom_bar(aes(x = TAM_ESCOLA), fill= "#663399")+
  labs(title = "", y= "Frequência", x= "Numero de alunos na escola")

#Amostral
tabelaEscA <- table(Metodos1A$TAM_ESCOLA)

tabelaEscA <- addmargins(tabelaEscA)


tabelaEscA

ggplot(data = Metodos1A) +
  geom_bar(aes(x = TAM_ESCOLA), fill= "#663399")+
  labs(title = "", y= "Frequência", x= "Numero de alunos na escola")

```


### Análise preliminar dos Objetivos
* Fazer uma análise preliminar dos objetivos 2 a 10 (isto é, o que vocês esperam encontrar) com base na análise descritiva realizada.

### Técnicas de Análise
* Para cada objetivo comentar sobre a(s) técnica(s) de análise empregada, justificando o seu emprego e os limites para sua aplicação. Comentar os resultados obtidos.

#### Objetivo 1

```{r, echo=FALSE, out.width='.49\\linewidth', fig.width=3, fig.height=3, fig.show='hold', fig.align='center', fig.subcap=c("n = 200", "n = 50"), fig.cap="titulo"}
#**OBJETIVO 1**
#**Descrever as características das escolas e o desempenho de seus estudantes na Prova**


kable(table(dados$REG))
dados %>%
  ggplot() +
  geom_bar(aes(x = REG), fill="#663399") +
  labs(y= "", x= "Regiao")

table(amostra$REG)
amostra %>%
  ggplot() +
  geom_bar(aes(x = REG), fill="#663399")+
  labs(y= "", x= "Regiao")
```


```{r, echo=FALSE, out.width='.49\\linewidth', fig.width=3, fig.height=3, fig.show='hold', fig.align='center', fig.subcap=c("n = 200", "n = 50"), fig.cap="titulo"}

table(dados$LOCAL)
dados %>%
  ggplot() +
  geom_bar(aes(x = LOCAL), fill= "#663399")+
  labs(y= "", x= "Local")

table(amostra$LOCAL)
amostra %>%
  ggplot() +
  geom_bar(aes(x = LOCAL), fill= "#663399")+
  labs(y= "", x= "Local")
```


```{r, echo=FALSE, out.width='.49\\linewidth', fig.width=3, fig.height=3, fig.show='hold', fig.align='center', fig.subcap=c("n = 200", "n = 50"), fig.cap="titulo"}

table(dados$TAM_MUN)
dados %>%
  ggplot() +
  geom_bar(aes(x = TAM_MUN), fill= "#663399")+
  labs(y= "", x= "Tamanho do Municipio")

table(amostra$TAM_MUN)
amostra %>%
  ggplot() +
  geom_bar(aes(x = TAM_MUN), fill= "#663399")+
  labs(y= "", x= "Tamanho do muncipio")

```


```{r, echo=FALSE, out.width='.49\\linewidth', fig.width=3, fig.height=3, fig.show='hold', fig.align='center', fig.subcap=c("n = 200", "n = 50"), fig.cap="titulo"}

table(dados$ADM)
dados %>%
  ggplot() +
  geom_bar(aes(x = ADM), fill= "#663399")+
  labs(y= "", x= "Administracao")

table(amostra$ADM)
amostra %>%
  ggplot() +
  geom_bar(aes(x = ADM), fill= "#663399")+
  labs(y= "", x= "Administracao")
```


```{r, echo=FALSE, out.width='.49\\linewidth', fig.width=3, fig.height=3, fig.show='hold', fig.align='center', fig.subcap=c("n = 200", "n = 50"), fig.cap="titulo"}

table(dados$TAM_ESCOLA)
dados %>%
  ggplot() +
  geom_bar(aes(x = TAM_ESCOLA), fill= "#663399")+
  labs(y= "", x= "Tamanho da Escola")

table(amostra$TAM_ESCOLA)
amostra %>%
  ggplot() +
  geom_bar(aes(x = TAM_ESCOLA), fill= "#663399")+
  labs(y= "", x= "Tamanho da Escola")
```

  A Região com mais escolas é a Sudeste, seguida do Nordeste, a maioria das escolas estão em areras Urbanas, com administração Municipal. Tem mais municípios entre 50 a 99 mil habitantes, seguidos pelos que tem menos de 20 mil habitantes. Escolas com menos de 25 estudantes estão na minoria, sendo mais comum ter escolas entre 25 e 49 estudantes.


```{r, echo=FALSE, out.width='.49\\linewidth', fig.width=3, fig.height=3, fig.show='hold', fig.align='center', fig.subcap=c("n = 200", "n = 50"), fig.cap="titulo"}




```




#### Objetivo 2

* Estimar a proporção de escolas que menos de 75% de seus estudantes participaram da Prova


```{r, echo=FALSE}
#**OBJETIVO 2**
#Risco máximo de 5%
alpha <- 0.05
N <- nrow(dados)

dados <- dados %>%
  mutate(part75 = PARTICIPACAO < 75)
p_sum <- sum(dados$part75)
p_test <- prop.test(p_sum, n = N, conf.level=1-alpha)

amostra <- amostra %>%
  mutate(part75 = PARTICIPACAO < 75)
p_sum <- sum(amostra$part75)
p_test <- prop.test(p_sum, n = N, conf.level=1-alpha)


p_test$conf.int
p_test$estimate

```

#### Objetivo 3
* Estimar a proficiência média em Língua Portuguesa e em Matemática das escolas na Prova Brasil em 2011
Proficiência média em Lingua Portuguesa :
Para estimar a proficiência média foi utilizado intervalos de confiança com uma confiança de 95% sobre os resultados de desempenho médio nas provas de lingua portuguesa e matemática. Foi utilizado essa técnica pois não é possivel dar um valor certo para essas proficiências mas o intervalo de confiança resulta uma faixa de valores onde a verdadeira média se encontra.
* Proficiência média em Lingua Portuguesa pela amostra aleatória inicial
```{r, echo=FALSE, out.width='.49\\linewidth', fig.width=3, fig.height=3, fig.show='hold', fig.align='center', fig.subcap=c("n = 200", "n = 50"), fig.cap="titulo"}
t.test(Metodos1$NOTA_LP, conf.level = 0.95)
```
* Estimando pela amostra aleatória de 50 observações
```{r, echo=FALSE, out.width='.49\\linewidth', fig.width=3, fig.height=3, fig.show='hold', fig.align='center', fig.subcap=c("n = 200", "n = 50"), fig.cap="titulo"}
t.test(Metodos1A$NOTA_LP, conf.level = 0.95 )
```
* Proficiência média em Matemática pela amostra aleatória inicial
```{r, echo=FALSE, out.width='.49\\linewidth', fig.width=3, fig.height=3, fig.show='hold', fig.align='center', fig.subcap=c("n = 200", "n = 50"), fig.cap="titulo"}
t.test(Metodos1$NOTA_MT, conf.level = 0.95 )
```
* Proficiência média em Matemática pela amostra aleatória de 50 observações
```{r, echo=FALSE, out.width='.49\\linewidth', fig.width=3, fig.height=3, fig.show='hold', fig.align='center', fig.subcap=c("n = 200", "n = 50"), fig.cap="titulo"}
t.test(Metodos1A$NOTA_MT, conf.level = 0.95 )
```
  Os resultados indicam que as notas possuem os seguintes intervalos : 
* lingua portuguesa 
** Amostra de 200 : 181 e 187
** Amostra de 50 : 177 e 190 

* Matemática
** Amostra de 200: 200 e 207
** Amostra de 50: 196 a 209
  
  Note que para a amostra de 50 os intervalos são maiores devido o menor tamanho da amostra mas que ainda mantem a faixa de valores encontrada inicialmente com a amostra aleatória inicial. 

#### Objetivo 4

* Verificar se houve melhora do resultado da Prova Brasil de 2009 para 2011.

```{r, echo=FALSE}
#**OBJETIVO 4**
#**Na Prova realizada em 2009 a proficiência em LP foi 184,3 e em MT 204,3.**

# h0: nota LP de 2011 e menor ou igual a nota LP de 2009
# h1: nota LP de 2011 e maior que a nota LP de 2009
t.test(dados$NOTA_LP, mu=184.3, alternative = "greater", conf.level = 1-alpha)
t.test(amostra$NOTA_LP, mu=184.3, alternative = "greater", conf.level = 1-alpha)
# resultado: como p-valor = 0.4545 > 0.05, não rejeitamos h0
# nao encontramos evidencias para acreditar que houve melhora na nota de LP entre  2009 e 2011

# h0: nota MT de 2011 e menor ou igual a nota MT de 2009
# h1: nota MT de 2011 e maior que a nota MT de 2009
t.test(dados$NOTA_MT, mu=204.3, alternative = "greater", conf.level = 1-alpha)
t.test(amostra$NOTA_MT, mu=204.3, alternative = "greater", conf.level = 1-alpha)
# resultado: como p-valor = 0.6328 > 0.05, não rejeitamos h0
# nao encontramos evidencias para acreditar que houve melhora na nota de MT entre  2009 e 2011
```

#### Objetivo 5

  Para verificar se essas notas seguem a distribuição normal, foi feito o teste de Aderência. A partir disso, é considerado que para a hipotese nula seja satisfeita, os valores das notas devem seguir a distribuição normal com a media e variância encontrada pela amostra.

* Histogramas e testes para as notas em Lingua Portuguesa :
```{r, echo=FALSE, out.width='.49\\linewidth', fig.width=3, fig.height=3, fig.show='hold', fig.align='center', fig.subcap=c("n = 200", "n = 50"), fig.cap="titulo"}
dados %>%
  ggplot() +
  geom_histogram(aes(x = NOTA_LP,
                     y = after_stat(density)), 
                 fill = "#663399", 
                 alpha = 0.9, 
                 bins = 10) +
  geom_function(fun = \(x)dnorm(x, mean = mean(dados$NOTA_LP), sd = sd(dados$NOTA_LP)), 
                linewidth = 1) +
  labs(title = "", y= "Densidade", x= "Nota Lingua Portugesa")

amostra %>%
  ggplot() +
  geom_histogram(aes(x = NOTA_LP,
                     y = after_stat(density)), 
                 fill = "#663399", 
                 alpha = 0.9, 
                 bins = 10) +
  geom_function(fun = \(x)dnorm(x, mean = mean(amostra$NOTA_LP), sd = sd(amostra$NOTA_LP)), 
                linewidth = 1) +
  labs(title = "", y= "Densidade", x= "Nota Lingua Portuguesa")

normalPort <- rnorm(200, mean = mean(Metodos1$NOTA_LP), sd = sd(Metodos1$NOTA_LP))
chisq.test(normalPort, p = Metodos1$NOTA_LP / sum(Metodos1$NOTA_LP))

normalPortA <- rnorm(50, mean = mean(Metodos1A$NOTA_LP), sd = sd(Metodos1A$NOTA_LP))
chisq.test(normalPortA, p = Metodos1A$NOTA_LP / sum(Metodos1A$NOTA_LP))
```

* Teste para as notas em Matemática : 

```{r, echo=FALSE, out.width='.49\\linewidth', fig.width=3, fig.height=3, fig.show='hold', fig.align='center', fig.subcap=c("n = 200", "n = 50"), fig.cap="titulo"}
#Histograma
media = mean(dados$NOTA_MT)
desvio  = sd(dados$NOTA_MT)
dados %>%
  ggplot() +
  geom_histogram(aes(x = NOTA_MT,
                     y = after_stat(density)),
                 fill = "#663399",
                 alpha = 0.9,
                 bins = 10) +
  geom_function(fun = \(x)dnorm(x, mean = mean(dados$NOTA_MT), sd = sd(dados$NOTA_MT)), 
                linewidth = 1)+
  labs(title = "", y= "Densidade", x= "Nota Matematica")

media = mean(amostra$NOTA_MT)
desvio  = sd(amostra$NOTA_MT)
amostra %>%
  ggplot() +
  geom_histogram(aes(x = NOTA_MT,
                     y = after_stat(density)),
                 fill = "#663399",
                 alpha = 0.9,
                 bins = 10) +
  geom_function(fun = \(x)dnorm(x, mean = mean(amostra$NOTA_MT), sd = sd(amostra$NOTA_MT)), 
                linewidth = 1)+
  labs(title = "", y= "Densidade", x= "Nota Matematica")


normalMt <- rnorm(200, mean = mean(Metodos1$NOTA_MT), sd = sd(Metodos1$NOTA_MT))
chisq.test(normalMt, p = Metodos1$NOTA_MT / sum(Metodos1$NOTA_MT))

normalMtA <- rnorm(50, mean = mean(Metodos1A$NOTA_MT), sd = sd(Metodos1A$NOTA_MT))
chisq.test(normalMtA, p = Metodos1A$NOTA_MT / sum(Metodos1A$NOTA_MT))
```

  Diante dos resultados, ambos os p-valores indicaram que possivelmente as notas não seguem uma distribuição normal, devido ao p-valor menor que a significância 0,05. É importante ressaltar que isso não deslegitimiza o relatório, já que é trabalhado com as medias e proporções amostrais nos outros objetivos e pelo teorema central do limite devido a nossa amostra ser grande essas estatísticas tenderão a normal. 


#### Objetivo 6

  Para obter a resposta desse objetivo, foi aplicado o teste de hipótese para duas amostras independentes pois apesar deles serem oriundas da mesma amostra não é possível uma escola ser considerada rural ou urbana ao mesmo tempo, mantendo a independência entre os dois. Supondo que são igualmente distribuidos foi considerado a hipótese inicial que o desempenho médio entre os dois espaços teriam o mesmo desempenho médio e o espaço urbano possuindo maior média comparado com a rural sendo a hipótese alternativa. 
  
```{r, echo=FALSE, out.width='.49\\linewidth', fig.width=3, fig.height=3, fig.show='hold', fig.align='center', fig.subcap=c("n = 200", "n = 50"), fig.cap="titulo"}
t.test(Metodos1$NOTA_MT[Metodos1$LOCAL == "Urbana"],Metodos1$NOTA_MT[Metodos1$LOCAL == "Rural"],  var.equal=FALSE, alternative = "greater" )

t.test(Metodos1A$NOTA_MT[Metodos1A$LOCAL == "Urbana"],Metodos1$NOTA_MT[Metodos1A$LOCAL == "Rural"],  var.equal=FALSE, alternative = "greater" )
```

  Analisando os resultados, na amostra de 200 foi encontrado evidências de uma diferença das notas dependendo do local, enquanto na amostra de 50 o p valor encontrado é  maior que a significância de 0,05, indicando uma não relação. Portanto, o tamanho menor da segunda amostra pode estar influenciando o resultado, apesar disso, a estatistica do teste em ambos foi positiva, indicando que a media urbana foi maior que a rural em ambos os casos.


#### Objetivo 7

  Neste caso é importante observar que se trata da busca de uma correlação entre amostras dependentes, já que ocorre a comparação de resultados da mesma escola. Para evitar os problemas por causa dessa dependência, foi utilizado o teste pareado com a suposição que a diferença da nota de lingua portuguesa com a nota de matemática é igual a 0 para a hipotese nula e para a alternativa a que essa diferença seria diferente de 0.


```{r, echo=FALSE, out.width='.49\\linewidth', fig.width=3, fig.height=3, fig.show='hold', fig.align='center', fig.subcap=c("n = 200", "n = 50"), fig.cap="titulo"}
t.test(Metodos1$NOTA_LP, Metodos1$NOTA_MT, var.equal = FALSE, paired = TRUE)

t.test(Metodos1A$NOTA_LP, Metodos1A$NOTA_MT,var.equal = FALSE, paired = TRUE)
```

  Diante dos dados apresentados, foi encontrado um p-valor menor que a significância de 0,05 em ambas as amostras e uma estatística do teste negativa. Portanto, há evidências de uma diferença significativa em que a nota de matemática é maior que a de lingua portuguesa. 


#### Objetivo 8

*Comparar a proporção de escolas que menos de 75% de seus estudantes participaram da Prova segundo:

Local da escola; Região de localização da escola.

```{r, echo=FALSE}
#**OBJETIVO 8**

dados %>%
  filter(part75) %>%
  select(LOCAL, REG) %>%
  group_by(LOCAL, REG) %>%
  summarise(count = n())

amostra %>%
  filter(part75) %>%
  select(LOCAL, REG) %>%
  group_by(LOCAL, REG) %>%
  summarise(count = n())


Dlocal <- dados %>%
  pull(LOCAL)

Alocal <- amostra %>%
  pull(LOCAL)


Dregiao <- dados %>% 
  pull(REG)

Aregiao <- amostra %>% 
  pull(REG)


part75D <- dados %>%
  pull(part75)

part75A <- amostra %>%
  pull(part75)

tabela1D <- table(part75D, Dlocal)
tabela1D

tabela1A <- table(part75A, Alocal)
tabela1A

# h0: as proporcoes entre escolas que tiveram menos de 75% de alunos inscritos e mais é igual entre os locais
# h1: as proporcoes entre escolas que tiveram menos de 75% de alunos inscritos e mais é diferente entre os locais
chisq.test(tabela1D)
chisq.test(tabela1A)
# Ele vai smp dar a mensagem de aviso
# conclusao: não encontramos evidencias para acreditar que a proporcao de esculas nos locais muda entre as escolas com mais e menos de 75% de inscritos

tabela2D <- table(part75D, Dregiao)
tabela2D

tabela2A <- table(part75A, Aregiao)
tabela2A

chisq.test(tabela2D)
chisq.test(tabela2A)
# conclusao: nao rejeitamos H0, acreditamos que as proporcoes sejam iguais

```


#### Objetivo 9
  Verificar se :

* a. Região e categoria administrativa estão associadas;

```{r, echo=FALSE, out.width='.49\\linewidth', fig.width=3, fig.height=3, fig.show='hold', fig.align='center', fig.subcap=c("n = 200", "n = 50"), fig.cap="titulo"}
Metodos1$ADM <- droplevels(Metodos1$ADM)
tabelaAdmReg <-table(Metodos1$ADM,Metodos1$REG)
print(tabelaAdmReg)
chisq.test(tabelaAdmReg)
```


* b. Tamanho da escola e tamanho do município estão associados

```{r, echo=FALSE, out.width='.49\\linewidth', fig.width=3, fig.height=3, fig.show='hold', fig.align='center', fig.subcap=c("n = 200", "n = 50"), fig.cap="titulo"}
tabelaEscMun <- table(Metodos1$TAM_MUN, Metodos1$TAM_ESCOLA)
print(tabelaEscMun)
chisq.test(tabelaEscMun)
```
  Em ambos os tópicos é tratado sobre a relação entre duas variáveis categóricas, para isso foi colocado em uma tabela contigência as duas variáveis requisitadas para distribuir a frequência de cada caso. A partir disso, foi utilizado o teste de independência para indicar a existência ou não de associação entre as variavéis. Vale ressaltar, que não é possível a utilização de um teste de homogeneidade devido a maneira que os dados foram coletados.
  Portanto, foi encontrado um p-valor baixo tanto na letra a quanto na b considerando em ambos uma significancia de 0,05. Logo, há evidências que existe uma associação significativa entre o tamanho da escola e do municipio e entre a região e a categoria administrativa, no entanto, o teste indica apenas essa associação, ele não é capaz de indicar se essa associação é positiva ou negativa. 


#### Objetivo 10

* Verificar se a nota em LP é um bom indicador para predizer a nota existe em MT, ou seja se estão associadas


```{r, echo=FALSE, out.width='.49\\linewidth', fig.width=3, fig.height=3, fig.show='hold', fig.align='center', fig.subcap=c("n = 200", "n = 50"), fig.cap="titulo"}
#**OBJETIVO 10**

Dfit <- lm(NOTA_MT ~ NOTA_LP,  data = dados)
# summary(fit) # Não colocar esse summary pq vcs nao vao saber interpretar a regressao


dados %>%
  ggplot() +
  geom_point(aes(x = NOTA_LP, y = NOTA_MT), color= "#663399") +
  geom_abline(slope = Dfit$coefficients[2], intercept = Dfit$coefficients[1],
              color = "black") +
  labs(y= "Nota de Lingua Portugesa", x= "Nota de Matematica")


Afit <- lm(NOTA_MT ~ NOTA_LP,  data = amostra)

amostra %>%
  ggplot() +
  geom_point(aes(x = NOTA_LP, y = NOTA_MT), color= "#663399") +
  geom_abline(slope = Afit$coefficients[2], intercept = Afit$coefficients[1], 
              color = "black") +
  labs(y= "Nota de Lingua Portugesa", x= "Nota de Matematica")



cor.test(dados$NOTA_MT, dados$NOTA_LP, alternative="two.sided", method="pearson", conf.level=1-alpha)
cor.test(amostra$NOTA_MT, amostra$NOTA_LP, alternative="two.sided", method="pearson", conf.level=1-alpha)
# conclusao: Rejeitamos H0, ou seja, temos fortes indicios de que a correlação é diferente de zero

```

## Conclusão:

  Por meio de análises detalhadas da prova Brasil de 2011 foi possível perceber muitas coisas sobre as escolas brasileiras, como o fato da maioria das escolas ter menos de 100 alunos nas séries analisadas, as notas de matemática serem mais altas que as de português, não ter tido melhora da prova Brasil de 2009 para a de 2011, a maioria das escolas participantes serem de áreas urbanas e das regiões nordeste e sudeste e que, no geral, as notas dos alunos das escolas localizadas em áreas urbanas foram melhores, entre diversas outras informações encontradas. 
  É muito importante que o nível da educação brasileira seja conhecido, e a analise de dados como os da prova Brasil são muito importantes, pois, através deles é possível perceber alguns dos problemas do sistema educacional atual, e corrigindo-os é possível melhorar o ensino bási brasileir


## Referências Bibliográficas:

[Assimetria e Curtose](https://www.itl.nist.gov/div898/handbook/eda/section3/eda35b.htm#:~:text=Skewness%20is%20a%20measure%20of,relative%20to%20a%20normal%20distribution.)

[Gráfico de Ramo e folhas](https://stackoverflow.com/questions/46535805/r-stem-and-leaf-plot-issue)

## Apêndice:

(main.R) (É para o André colocar os códigos dele ali tbm)

```{r, echo=FALSE, out.width='.49\\linewidth', fig.width=3, fig.height=3, fig.show='hold', fig.align='center', fig.subcap=c("n = 200", "n = 50"), fig.cap="titulo"}
```
